【裁判字號】    97,交上易,823
【裁判日期】    970529
【裁判案由】    過失致死等
【裁判全文】
臺灣高等法院臺中分院刑事判決       97年度交上易字第823號
上  訴  人  臺灣彰化地方法院檢察署檢察官
被      告  丙○○
                      號
上列上訴人因被告過失致死等案件，不服臺灣彰化地方法院97年
度交訴字第19號中華民國97年2月29日第一審判決（起訴案號：
臺灣彰化地方法院檢察署96年度偵字第11242號），提起上訴，
本院判決如下：
    主    文
上訴駁回。
    犯罪事實
一、丙○○領有職業聯結車駕駛執照，於民國96年10月12日晚上
    11時許，在彰化縣員林鎮○○路○段89號其友人覃惠琦擔任
    公關經理之「小魚兒小吃部」飲用藥酒約1碗半、啤酒6罐，
    已達不能安全駕駛動力交通工具之程度，仍於同年10月13
    日凌晨1時許，駕駛車牌號碼QT－3127號自用小客車、附載
    其友人覃惠琦及姓名不詳之綽號「彩虹」成年女子，自前開
    處所出發，駛至彰化縣員林鎮○○路某處將「彩虹」送下車
    後，復沿彰化縣員林鎮○○路○段由西往東方向行駛，而於
    同日凌晨1時30分許，駛至上揭路段265號前，應注意飲用酒
    類後其吐氣所含酒精濃度超過每公升0. 25毫克，不得駕車
    ，且在應注意車前狀況，隨時採取必要之安全措施，而依當
    時天候晴、夜間有照明、路面乾燥無缺陷、無障礙物、視距
    良好，依其智識能力並無不能注意之情事，竟疏未注意，適
    坐在車內副駕駛座之友人覃惠琦因細故與其發生爭吵，丙○
    ○仍貿然行駛，致其車輛前方因之撞及彰化縣員林鎮○○路
    ○段265號附近路旁、臺灣電力股份有限公司設置之變電箱，
    ，其車輛因而起火燃燒，覃惠琦不及逃出而吸入濃煙窒息死
    亡，丙○○則在車內駕駛座昏迷不醒。嗣經警方據報到場將
    丙○○送醫急救，於96年10月13日凌晨2時10分以抽血檢驗
    ，其血液中酒精濃度為228MG/ L，換算呼氣酒精濃度測試仍
    高達每公升1.14毫克。
二、案經彰化縣警察局員林分局報請臺灣彰化地方法院檢察署囑
    託臺灣臺中地方法院檢察署檢察官相驗後，臺灣彰化地方法
    院檢察署檢察官自動檢舉偵查起訴。
    理    由
一、按被告以外之人於審判外之陳述，雖不符刑事訴訟法第159
    條之1至第159條之4之規定，然經當事人於審判程序同意作
    為證據，法院審酌該言詞陳述作成時之情況，認為適當者，
    亦得為證據；當事人、代理人或辯護人於法院調查證據時，
    知有刑事訴訟法第159條第1項不得為證據之情形，而未於言
    詞辯論終結前聲明異議者，視為有前項之同意，刑事訴訟法
    第159條之5定有明文。查本案採為判決基礎之被告以外之人
    於審判外之言詞或書面陳述，固屬傳聞證據，惟被告未曾於
    言詞辯論終結前爭執其證據能力或聲明異議，本院審酌上開
    陳述作成時之情況，並無違法取證之瑕疵，認以之作為證據
    為適當，揆諸上開規定，該審判外之陳述及文書資料均有證
    據能力，先予敘明。
二、訊據被告丙○○坦承上開酒後駕車、駕車肇事等犯罪事實不
    諱。經查被告之自白有下列補強證據可資佐證：
  (一)被告因駕車之過失，致被害人覃惠琦死亡之犯罪事實，業據
    告訴人甲○○於警詢、偵查中指訴綦詳，並經被告丙○○於
    審理時坦承不諱，核與證人即到場處理員警蕭智全於偵訊中
    具結證述內容相符（見臺灣彰化地方法院檢察署96年度偵字
    第1124 2號偵查卷宗第9頁至第10頁），並有肇事現場照片
    共計17張、交通事故現場圖、道路交通事故調查報告表(一)(二)
    各1份、員生醫院檢驗醫學科96年10月13日檢驗報告單、員
    生醫院法醫參考病歷摘要、證號查詢汽車駕駛人資料、車號
    查詢汽車車籍各1紙、臺灣臺中地方法院檢察署96年10月13
    日相驗筆錄1份、96年10月13日相驗屍體證明書1紙、法醫驗
    斷書1份及相驗照片（見臺灣臺中地方法院檢察署96年度相
    字第1604號相驗卷宗第11頁至第38頁）等在卷可稽。又按汽
    車駕駛人應注意酒精濃度超過每公升0.25毫克者，不得駕車
    ，又行車速度，應依速限標誌或標線之規定；且汽車駕駛人
    應注意車前狀況，隨時採取必要之安全措施，道路交通安全
    規則第114條第2款、第94條第3項分別定有明文。本件案發
    時間係夜間，而當時天候、路況、視距及照明設備均良好，
    有前開報告表可證，客觀上並無不能注意之情事，被告竟疏
    未注意以致肇事，其酒後駕車、未能注意車前狀況等之過失
    行為，致使被害人發生死亡結果，足認被告之過失行為，係
    本件車禍之肇事因素，2者間顯具有相當因果關係。
  (二)查汽車駕駛飲酒後其吐氣所含酒精成分超過每公升0.25亳克
    以上者，不得駕車，道路交通安全規則第114條第2款所以定
    有明文，係就醫學文獻所知，單次飲用酒精後之生理、心理
    變化，主要與代謝酒精的兩種主要酵素乙醇去氫脢（簡稱
    ADH）及乙醛去氫脢（簡稱ALDH）有關，ADH作用乃將血液內
    之乙醇代謝為乙醛，因而決定酒精代謝之快慢，而ALDH則再
    將產生之乙醛進一步代謝，最後成為其他碳水化合物，而「
    飲酒後會產生臉潮紅、頭痛、心跳加速等自主神經系統亢奮
    現象，主要乃與乙醛在血液中蓄積的程度有關」。雖然ALDH
    的代謝能力會因個人體質而有所差異，故每個人飲酒後之生
    理反應不同，惟ADH則個別差異不大，因此同種族間之酒精
    清除率相近，一般而言飲用同量酒精後對每個人之身體影響
    應屬類似，故依血中酒精濃度得判定酒精對於人體影響之程
    度，當血中酒精濃度於呼氣濃度值達每公升0.25亳克時，將
    造成飲酒者輕度協調功能降低；而當呼氣濃度值達每公升
    0.25至0.40亳克時，肇事率為平常之2至6倍，當呼氣濃度值
    達每公升0.40至0.50亳克時，肇事率為平常之6至7倍，當呼
    氣濃度值達每公升0.50至0.55時，肇事率為平常之7至10倍
    （參照行政院國軍退除役官兵輔導委員會台北榮民總醫院88
    年8月5日（88）北總內字第26868號函及中央警察大學交通
    學系暨交通管理研究所蔡中志教援之研究報告，酒精濃度與
    肇事率之關係一文，台灣高等法院檢察署88年11月編印「不
    能安全駕駛」認定標準之相關論文資料第49頁）。本件被告
    酒後駕車，肇事後昏迷不醒，經送醫急救抽血檢驗，其血液
    中酒精濃度為228MG/ L，換算呼氣酒精濃度測試仍高達每公
    升1.14毫克，有員生醫院檢驗醫學科96年10月13日檢驗報告
    單1紙在卷可稽（見臺灣臺中地方法院檢察署96年度相字第
    1604號相驗卷宗第23頁），被告發生車禍係96年10月13日凌
    晨1時30分許，而抽血施測之時間為同月日凌晨2時10分，其
    駕車肇事至實施酒測之時，已經過40分鐘，被告駕車時之呼
    氣所含酒精濃度顯然高於實施酒測時之每公升1.14毫克，足
    見被告駕車當時已達酒醉之程度，其駕車肇事之危險性，高
    出一般人甚多，已達不能安全駕駛動力交通工具之程度。
  (三)綜上所述，本件事證明確，被告犯行堪予認定。
三、按行為後法律有變更者，適用行為時之法律。但行為後之法
    律有利於行為人者，適用最有利於行為人之法律，刑法第2
    條第1項定有明文；本件被告行為後，刑法第185條之3業於
    97年1月2日經總統以華總一義字第09600177841號令修正公
    布，被告行為後法律已有變更，經比較結果，被告行為時之
    修正前刑法第185條之3規定「服用毒品、麻醉藥品、酒類或
    其他相類之物，不能安全駕駛動力交通工具而駕駛者，處1
    年以下有期徒刑、拘役或3萬元以下罰金」；而修正後刑法
    第185條之3規定「服用毒品、麻醉藥品、酒類或其他相類之
    物，不能安全駕駛動力交通工具而駕駛者，處1年以下有期
    徒刑、拘役或科或併科15萬元以下罰金」，自以被告行為時
    之修正前刑法第185條之3規定，較有利於被告。則依刑法第
    2條第1項前段，應適用修正前刑法第185條之3之規定論處。
四、查被告持用職業聯結車駕駛執照，得駕駛自用小客車。核被
    告所為，係犯修正前刑法第185條之3服用酒類不能安全駕駛
    動力交通工具而駕駛罪、刑法第276條第1項之過失致人於死
    罪。其所犯上揭2罪，犯意各別，行為互異，應予分論併罰
    。被告酒醉駕車因而致人死亡，應依道路交通管理處罰條例
    第86條第1項之規定，就其所犯過失致死罪部分，加重其刑
    。原審判決因依修正刑法第185條之3、刑法第276條第1項規
    定，並審酌被告之前科、素行，駕車肇事部分尚未與被害人
    達成和解，犯後坦承犯行，態度良好等一切情狀，分別量處
    有期徒刑4月、8月，並依刑法第51條第5款定其應執行刑為
    有期徒刑10月，核其認事用法並無不當，量刑亦屬妥適。檢
    察官提起上訴，認被告迄未賠償告訴人損害，原審量刑過輕
    等語，非有理由，應予駁回。
據上論斷，應依刑事訴訟法第368條，判決如主文。
本案經檢察官乙○○到庭執行職務。
中    華    民    國    97    年    5     月    29    日
            刑事第七庭    審判長法  官  林  榮  龍
                                法  官  張  惠  立
                                法  官  鄭  永  玉
上列正本證明與原本無異。
不得上訴。
                                書記官    瑞  芳
中    華    民    國    97    年    5     月    29    日


司法院資訊處製作；財團法人民間司法改革基金會備份。
